臺灣高等法院高雄分院刑事判決　　　 100年度上訴字第1463號
上　訴　人　臺灣高雄地方法院檢察署檢察官
被　　　告　陳浩文
義務辯護人　張文雪律師
上列上訴人因被告違反毒品危害防制條例案件，不服臺灣高雄地
方法院100 年度訴字第600 號中華民國100 年8 月3 日第一審判
決（起訴案號：臺灣高雄地方法院檢察署100 年度偵字第10892
、12049 號），提起上訴，本院判決如下：
     主  文
上訴駁回。
     理  由
一、公訴意旨略以：緣黃金安於民國100 年2 月14日20時25分許
    ，以其持用之門號0000000000號行動電話與被告陳浩文持用
    之門號0000000000號行動電話聯絡，表示欲購買新臺幣（下
    同）2,500 元之第二級毒品甲基安非他命，陳浩文於電話中
    同意而著手實行販賣第二級毒品甲基安非他命之行為，惟事
    後並未實際交易而未遂。因認被告陳浩文涉犯毒品危害防制
    條例第4 條第2 項、第6 項之販賣第二級毒品未遂罪嫌。
二、按犯罪事實應依證據認定之，無證據不得認定犯罪事實；有
    罪之判決書應於理由內記載認定犯罪事實所憑之證據及其認
    定之理由。刑事訴訟法第154 條第2 項及第310 條第1 款分
    別定有明文。而犯罪事實之認定，係據以確定具體的刑罰權
    之基礎，自須經嚴格之證明，故其所憑之證據不僅應具有證
    據能力，且須經合法之調查程序，否則即不得作為有罪認定
    之依據。倘法院審理之結果，認為不能證明被告犯罪，而為
    無罪之諭知，即無前揭第154 條第2 項所謂「應依證據認定
    」之犯罪事實之存在。因此，同法第308 條前段規定，無罪
    之判決書只須記載主文及理由。而其理由之論敘，僅須與卷
    存證據資料相符，且與經驗法則、論理法則無違即可，所使
    用之證據亦不以具有證據能力者為限，即使不具證據能力之
    傳聞證據，亦非不得資為彈劾證據使用。故無罪之判決書，
    就傳聞證據是否例外具有證據能力，本無須於理由內論敘說
    明（最高法院99年度臺上字第4103號、100 年度臺上字第29
    80號判決意旨參照）。本件被告既應為無罪判決（詳下述）
    ，依諸前開說明，本院就卷附傳聞證據是否例外具有證據能
    力，自無於理由內論敘之必要，合先敘明。
三、公訴意旨認被告陳浩文涉犯上開罪嫌，係以被告於警詢及偵
    查之供述、證人黃金安、黃嘉明於警詢、偵查中之證述，及
    被告所持用之門號0000000000號行動電話通訊監察譯文、搜
    索扣押筆錄、扣押物品目錄表、扣押物品清單、查獲照片等
    ，為其論罪依據。
四、按認定被告有罪之事實，應憑證據，如未能發現相當之證據
    ，或證據不足以證明，自不能以推測或擬制之方法，以為裁
    判之基礎；且認定事實所憑之證據，其為訴訟上之證明，須
    達於通常一般人均不致有懷疑，而得確信其為事實之程度者
    ，始得據為有罪之認定，倘其證明尚未達到此一程度而有合
    理之懷疑存在時，尚難為有罪之認定基礎；另苟積極證據不
    足以為不利於被告事實之認定，即應為有利於被告之認定，
    更不必有何有利之證據（最高法院30年上字第816 號、40年
    臺上字第86號、76年臺上字第4986號判例意旨參照）。再按
    ，刑事訴訟法第161 條第1 項規定：檢察官就被告犯罪事實
    ，應負舉證責任，並指出證明之方法。因此，檢察官對於起
    訴之犯罪事實，應負提出證據及說服之實質舉證責任。倘其
    所提出之證據，不足為被告有罪之積極證明，或其指出證明
    之方法，無從說服法院以形成被告有罪之心證，基於無罪推
    定之原則，自應為被告無罪判決之諭知（最高法院92年臺上
    字第128號判例意旨參照）。
五、訊據被告陳浩文固坦認有於100 年2 月14日20時25分許，與
    持用門號0000000000號行動電話之某男子聯繫販賣第二級毒
    品甲基安非他命之事實，惟否認有販賣甲基安非他命予黃金
    安之犯行，辯稱：當天我欲販賣甲基安非他命的對象是黃嘉
    明，並非黃金安等語。經查：
  (一)被告有於100 年2 月14日20時25分許，以其持用之門號0000
    000000號行動電話與使用門號0000000000號行動電話之某男
    子聯繫販賣第二級毒品甲基安非他命予該名男子；又此次交
    易，其雙方約定購毒金額為2,500 元，在高雄市○○路與新
    生一街口之湯姆熊遊樂場交付毒品等情，為被告所不爭執（
    見本院卷第32頁），並於原審供述明確（見原審卷第32頁）
    ，復有該通訊監察譯文在卷可資佐證（見警卷第9 至11頁）
    。再前開門號0000000000號行動電話係證人黃金安所申請，
    亦有亞太行動電話資料查詢單存卷可證（見原審卷第42-1頁
    ）。是此等部分之事實，均堪認定。
  (二)被告有因欲販賣甲基安非他命予前開持用門號0000000000號
    行動電話男子，而以其所持用之門號0000000000號行動電話
    於100 年2 月14日20時25分40秒、同日22時15分43秒，與該
    名男子聯絡；復於同日22時17分21秒、22時44分26秒，以前
    開行動電話與持用門號0000000000號之另名男子聯繫之情，
    亦為被告所不爭執（見本院卷第32頁），並有各該通訊監察
    譯文在卷可稽（見警卷第9 至15頁）。而觀之被告於該日22
    時17分21秒與前開另名男子通聯時，已提及「嘉明」此人；
    參以被告於警詢答覆員警所詢問之前開門號0000000000號行
    動電話係何人所使用時，其亦答稱：「0000000000號我不認
    識，但是我知道這支門號是我朋友（綽號『嘉明』）的女友
    所使用」、「100 年2 月14日20時25分40秒的電話，是我與
    綽號『嘉明』的男子的對話」各等語（見警卷第1 至8 頁）
    ，顯見上開持用門號0000000000號行動電話與被告聯繫購毒
    事宜之人係「嘉明」，亦可認定。
  (三)證人黃金安雖迭於警詢、偵查及原審證述，伊即係前開持門
    號0000000000號行動電話與被告通聯購毒之人，惟此為被告
    所否認。而揆之證人黃金安就其此次向被告購買毒品甲基安
    非他命之時、地及代價如何？其初於警詢係陳稱：於「（10
    0 年）2 月14日20時至21時左右」，我在高雄市六合夜市的
    湯姆熊「遊戲場內」向陳浩文以代價「新臺幣2,000 元」購
    得（甲基）安非他命1 小包等語（見警卷第40至41頁）。惟
    於偵查中則證稱：100 年2 月14日當天我工作完有交易，是
    在「湯姆熊附近巷子」交易，時間是「2 月14日晚上11、12
    點」，用「1,000 元」交易，有拿到1 小包（甲基）安非他
    命等語（見偵卷第103 至104 頁）。嗣於原審審理時本係結
    證稱：100 年2 月14日當天，陳浩文有交付毒品給我，在「
    湯姆熊旁邊」交付，交易金額是「1,000 元」等語（見原審
    卷第63頁）；惟復改稱：100 年2 月14日晚上10點14分該通
    電話是談論要買第二級毒品甲基安非他命的事情，當時我還
    在工作，沒有完成交易，是在過幾個小時，也就是「100 年
    2 月15日凌晨」才在高雄市前金區六合夜市湯姆熊交易，金
    額是「1,000 元」等語（見原審卷第64頁反面至第65頁正面
    ），前後所述容有歧異。而若是日向被告購買毒品甲基安非
    他命之人確係證人黃金安，衡情黃金安實無就被告係於何時
    、地交付毒品及其係向被告購買若干金額之毒品此等單純事
    項，前後陳述如此反覆之可能。故證人黃金安證陳伊即係當
    日向被告購買毒品甲基安非他命之人，尚難遽信。
  (四)被告並不知悉證人黃金安之本名，黃金安係向被告自稱為「
    南仔」，且黃金安亦無「嘉明」此綽號等情，業據證人黃金
    安證陳在卷（見偵卷第103 頁、原審卷第64頁），而由證人
    黃金安此部分所述，足認被告並無誤會黃金安有「嘉明」此
    名之可能，故黃金安並非被告前開所稱之「嘉明」，殆可認
    定。又證人黃嘉明係黃金安之弟，其確實認識被告，而平時
    被告亦係稱呼其「嘉明」之情，業經證人黃嘉明於警詢及偵
    查中陳述綦詳（見偵卷第118 至121 頁、第128 頁）。佐以
    證人黃嘉明亦自陳其確曾有向被告拿取毒品（甲基）安非他
    命之事（見偵卷第128 頁、第133 頁）；及被告既自警詢、
    偵查、原審迄至本院審理時，均一再承認有前開販賣甲基安
    非他命予他人之情事，其實無就販賣之對象係「黃金安」抑
    係「嘉明」，故為不實陳述之必要等節，足認被告指稱黃金
    安之弟黃嘉明始係伊所稱之「嘉明」，應可採信。
  (五)至證人黃金安自陳有向被告購買甲基安非他命之行為，固可
    能導致其自身受有刑事追訴或處罰，惟其與黃嘉明既為兄弟
    關係，有如前述，其復經警方於100 年3 月29日在其位於高
    雄市○○區○○街92巷2 號住處執行搜索，查扣有安非他命
    殘渣袋、塑膠鏟管、玻璃球等物，而涉嫌施用第二級毒品犯
    行（此見證人黃金安100 年3 月31日警詢筆錄所載即明，見
    警卷第35、42頁）；而黃嘉明則自警詢即陳稱：伊於99年12
    月前有施用第二級毒品（甲基）安非他命，現已戒掉等語（
    見偵卷第119 頁）。則身為兄長之黃金安，於自身施用毒品
    犯行已為警查獲而難以逃避之情形下，為迴護犯行尚未曝光
    之弟黃嘉明，因而自承伊即係前開向被告購買甲基安非他命
    之人，並無悖於常理，自難憑據首揭之情即認證人黃金安所
    述應較被告可採。
  (六)證人即承辦員警吳明德於原審雖證述：由黃金安的家人使用
    前開行動電話購買毒品的可能性很小等語（見原審卷第60頁
    反面）。惟其並不排除非無此可能（見同上頁），佐以證人
    吳明德於原審亦結證稱：「（問：搜索黃金安住處之前，有
    無判斷或蒐證誰向被告購買毒品？如何鎖定？）是，根據00
    00000000通訊監察譯文，調閱電信客戶租用資料及調取戶籍
    ，比對雙向通聯基地臺紀錄，現場勘察後，確認是黃金安向
    陳浩文購買」、「（問：從客戶租用資料及戶籍資料、通聯
    基地臺如何判斷是黃金安所打的電話？）通訊監察譯文裡面
    的電話號碼確認客戶租用資料申請人是黃金安，之後調閱全
    戶戶籍資料，戶籍相符後，調閱門號雙向通聯紀錄半年時間
    ，依其生活作息研判，統合整理，基地臺最常出現的位置」
    、「（問：請鈞院提示100 年2 月14日22時17分21秒通訊監
    察譯文，被告在該通電話中，提及嘉明，依此通通訊監察譯
    文，你們如何研判0000000000門號手機係黃金安使用？）我
    們若要確認只能聲請搜索票、拘提、或是訊問當事人才能確
    認，否則以通訊監察譯文內容無法清楚確是何人與何人對話
    」各等語（見原審卷第60頁正、反面），亦明白表示警方之
    所以認為係黃金安向被告購買毒品甲基安非他命，主要係以
    該購毒聯絡用之行動電話門號申請資料為據，比對雙向通聯
    基地臺紀錄，始為此種判斷，並非其有何直接證據，足以證
    明確係由黃金安持用該門號與被告聯繫購毒事宜。且證人黃
    嘉明於100 年2 月間，係與其兄黃金安同住一處，亦經證人
    黃嘉明證陳在卷（見原審卷第65頁反面），衡諸常情，其非
    無使用黃金安行動電話之可能。則顯然證人吳明德首揭所稱
    ：由黃金安的家人使用前開行動電話購買毒品的可能性很小
    等語，並非必然，自難據之而為被告不利之認定。
  (七)再前開被告100 年2 月14日之通訊監察錄音，經本院送請法
    務部調查局鑑定聲紋結果，因錄音品質不佳，致聲紋共振峰
    圖譜特徵模糊，不符合聲紋鑑定條件，無法進行聲紋比對鑑
    定，亦有法務部調查局100 年11月14日調科參字第10000591
    240 號函附之聲紋鑑定報告書在卷可按（見本院卷第47至50
    頁）。該通訊監察錄音既無法以專業方式鑑定其聲紋，自難
    據之而為被告不利之認定，亦此敘明。
  (八)被告確有於上開時點，與持用門號0000000000號行動電話之
    男子通聯有關販賣毒品甲基安非他命之事實，惟該名男子應
    係黃嘉明而非黃金安，既經認定如上，則公訴意旨主張被告
    係販賣毒品甲基安非他命予「黃金安」未遂，自屬無據。又
    此二者犯罪事實並非同一，本院復查無其他積極證據足以證
    明被告有何販賣毒品甲基安非他命予黃金安未遂之犯行，其
    犯罪自屬不能證明，依諸刑事訴訟法第301 第1 項之規定，
    自應為被告此部分無罪之諭知。
六、原審因而為被告此部分無罪之判決，核無不合。檢察官上訴
    仍執詞指摘原判決此部分不當，為無理由，應予駁回。
七、被告此部分被訴販賣第二級毒品予黃金安未遂之犯行，既經
    為無罪判決，則檢察官移送併辦部分（即臺灣高雄地方法院
    檢察署100 年度偵字第25468 號被告涉嫌販賣第二級毒品甲
    基安非他命予黃金安部分），自應退由檢察官另行處理。
八、被告所犯販賣第二級毒品甲基安非他命予李宏家部分（共3
    罪），業經原審判處罪刑確定，茲不再論列。
據上論結，應依刑事訴訟法第368條，判決如主文。
本案經檢察官郭振昌到庭執行職務。
中    華    民    國   100    年    12    月    28    日
                  刑事第八庭    審判長法  官  李炫德
                                      法  官  張盛喜
                                      法  官  徐美麗
以上正本證明與原本無異。
檢察官如不服本判決應於收受本判決後10日內向本院提出上訴書
狀，其未敘述上訴理由者，並得於提起上訴後10日內向本院補提
理由書狀（均須按他造當事人之人數附繕本）「切勿逕送上級法
院」。
中    華    民    國   100    年    12    月    28    日
                                      書記官  白  蘭